臺灣高等法院高雄分院刑事裁定　　　　100年度交抗字第205號
抗　告　人
即受處分人　林寶月
上列抗告人因聲明異議案件，不服臺灣屏東地方法院中華民國
100 年6 月10日裁定（100 年度交聲字第77號），提起抗告，本
院裁定如下：
    主  文
抗告駁回。
    理  由
一、抗告意旨略以：抗告人即受處分人（下稱抗告人）於99年11
    月1 日（星期四）16點48分許，駕駛車牌號碼8467-UN 小客
    車行經大旺路口，正值學校下班時間，車流量多，伊於4 點
    半下班時因有公務耽誤而為趕在17點10分至屏東市接孩子，
    於16點48分突遭朱警員站在不明顯處欄下，朱警員稱有錄影
    ，抗告人乃要求寄發錄影，因伊正在趕時間，惟朱警員要求
    伊提出駕照，但伊已表明未帶駕照，惟不獲朱警員採信並稱
    伊不服取締，亦未要伊書寫資料，伊已告稱警員係車主本人
    ，均屬實言，並非拒絕提示證件，亦非不服取締，應屬道路
    交通管理處罰條例第25條第3 款規定：駕駛汽車未隨身攜帶
    駕駛執照，處新台幣3-600 元之罰鍰，請求撤銷原裁定，更
    為適當之裁定云云。
二、按汽車駕駛人，行經有燈光號誌管制之交岔路口闖紅燈者，
    處1,800 元以上5,400 元以下罰鍰；又汽車駕駛人，駕駛汽
    車不服從交通勤務警察或依法令執行交通指揮、稽查任務人
    員之指揮或稽查，而本章各條無處罰之規定者，處900 元以
    上1,800 元以下罰鍰，道路交通管理處罰條例第53條第1 項
    及第60條第2 項第1 款分別定有明文。次按汽車駕駛人，違
    反道路交通管理處罰條例第53條第1 項及第60條第2 項第1
    款之規定者，除依原條款處罰鍰外，並應各予以記違規點數
    3 點及1 點，道路交通管理處罰條例第63條第1 項第3 款、
    第1 款亦有明文。經查：
  (一)抗告人林寶月於99年11月1 日16時48分許，駕駛車牌號碼
    8467-UN 號自用一般小客車，行經屏東縣長治鄉○○○○路
    口時，經警方攔停舉發其駕車行經有燈光號誌管制之交岔路
    口闖紅燈，且不服從交通勤務警察之稽查或依法令執行交通
    指揮稽查任務人員之稽查等違規事實，交通部公總局屏東監
    理站據此乃依道路交通管理處罰條例第53條第1 項、第60條
    第2 項第1 款規定，裁罰抗告人罰鍰新台幣6000元，並依同
    條例第63條第1 項規定記違規點數4 點，限於100 年2 月24
    日前繳納，逾期依統一裁罰基準表定較高額罰鍰裁處等情，
    有屏東縣政府警察局舉發違反道路交通管理事件通知單，及
    交通部公總局屏東監理站依道路交通管理事件裁決書等在卷
    可查（見原審卷第5 至6 、15、21頁）。抗告人就伊於上開
    時地駕車行經有燈光號誌管制之交岔路口闖紅燈之違規事實
    ，於原審調查時，當庭勘驗現場錄影光碟後，已表明不爭執
    之意（見原審卷第23頁），此部分事實，自堪認定。
  (二)就抗告人是否有不服從交通勤務警察之稽查或依法令執行交
    通指揮稽查任務人員之稽查之違規事實情節，經原審通知抗
    告人到庭並勘驗警方所提出之現場錄影光碟及本院再命法官
    助理製作勘查報告補充後認：「1.警察攔檢抗告人告知其闖
    紅燈、出示駕照及行照，抗告人仍要求看闖紅燈錄影過程，
    警察已播放部分錄影過程並告知可至監理站申訴，抗告人仍
    就是否闖紅燈與警爭執。2.警再次要求出示駕照、行照，抗
    告人告知去查車牌號碼就可以知道、把照片寄給她即可；警
    再多次要求出示駕照、行照，抗告人稱要給身分證；警再次
    要求需要駕照、行照，抗告人仍然爭執既是有錄音錄影，依
    照車號查詢寄發即可，警稱將依不服取締開罰，抗告人情緒
    激動稱警察欺負人；之後，抗告人始稱沒帶駕照，要給身分
    證，警稱好，受處分人未至車上翻看，即又再告知未帶身分
    證，僅帶健保卡，警稱【好，健保卡拿來】，抗告人再告知
    【我跟你講，我今天就是很急要來上班，我什麼都沒帶，我
    什麼都沒帶，我就是沒帶，我才會不給你，你要我怎樣嗎，
    你要我沒飯吃啊？】，之後抗告人大聲哭喊警察欺負人，警
    察質疑何處欺負她，並告知她趕時間可以走了、罰單會事後
    寄給她。3.綜上，抗告人並未一開始即告知沒帶駕照行照，
    而是堅持警察就車號查詢即可，在警察告知將依不服取締開
    罰並爭執許久之後，受處分人才告知【我跟你講，我今天就
    是很急要來上班，我什麼都沒帶，我什麼都沒帶，我就是沒
    帶，我才會不給你，你要我怎樣嗎，你要我沒飯吃啊】，因
    受處分人始終未出示任何證件，故在錄影過程中，警察均未
    製作任何罰單。」等情明確。
  (三)按道路交通管理處罰條例第4 條第1 項明定：「駕駛人駕駛
    車輛或行人在道路上，應遵守道路交通標誌、標線、號誌之
    指示、警告、禁制規定，並服從執行交通勤務之警察或依法
    令執行指揮交通及交通稽查任務人員之指揮」，且依道路交
    通管理處罰條例條第92條第3 項授權，於95年6 月6 日發布
    之「內政部警政署交通違規稽查與輕微違規勸導作業注意事
    項」肆、具體作法：一、交通違規稽查(二)攔停舉發7.規定：
    「不服稽查取締事實之認定必須經攔停稽查且有下列情事之
    一者，方得舉發：(1) 拒絕出示駕照、行照或其他足資稽查
    之文件。」。揆諸前揭規定，駕駛人本有服從執行交通勤務
    之警察之義務，倘駕駛人不服警員之取締事由，應循法定程
    序，提出申訴或聲明異議，不得當場拒絕接受稽查或逕自離
    去，否則交通秩序勢將無以維持。是據上開勘驗取締光碟結
    果顯示，員警於取締現場請求抗告人出示駕照、行照或其他
    可證明其身分之證件，並告知此係當場攔停舉發，然抗告人
    就其已明顯闖越紅燈之違規事實，先要求警方播放錄影光碟
    ，經警方播放部分錄影片段後，抗告人仍執詞爭辯，並拒絕
    警方出示證件之要求，再改以未帶駕照、行照是否可以其他
    證件取代，後又以並無攜帶任何證件為由，拒不出示證件以
    供員警稽查，並以哭鬧方式大聲喧嘩稱警方欺負人等情明確
    。是以抗告人不僅於違規情節明確之際，且警方提出錄影證
    明後，仍藉詞爭辯，更拒絕出示駕照、行照或其他足資稽查
    之文件，且對警方請求被舉發人出示身分證件之正當職務行
    使，出言指摘警察欺負人，若抗告人僅係未攜帶駕照，自可
    在警方攔停時主動告知，並接受舉發，何需先要求觀看錄影
    ，又要求警方依車號舉發，拒絕出示證件，再告以忘帶證件
    等等，自非僅屬「駕駛汽車未隨身攜帶駕駛執照」之輕微違
    規而已，其確有「不服從交通勤務警察之稽查或依法令執行
    交通指揮稽查任務人員之稽查」之違規事實，至為明確。
三、原審認抗告人確有駕車行經有燈光號誌管制之交岔路口闖紅
    燈，且不服從交通勤務警察之稽查或依法令執行交通指揮稽
    查任務人員之稽查等違規事實，而原處分機關依道路交通管
    理處罰條例第53條第1 項、第60條第2 項第1 款規定，裁罰
    抗告人罰鍰新台幣6000元，並依同條例第63條第1 項規定記
    違規點數4 點，限於100 年2 月24日前繳納，逾期依統一裁
    罰基準表定較高額罰鍰裁處，並無違誤，因而駁回抗告人之
    聲明異議，本院審核亦無違誤。抗告人以前開情詞，指摘原
    裁定不當，為無理由，應予駁回。
四、據上論結，應依道路交通案件處理辦法第26條，刑事訴訟法
    第412 條，裁定如主文。
中    華    民    國  100     年    8     月    30    日
                  刑事第七庭    審判長法  官  莊飛宗
                                      法  官  謝宏宗
                                      法  官  蔡廣昇
以上正本證明與原本無異。
不得再抗告。
中    華    民    國   100    年    8     月    30    日
                                      書記官  曾允志